【裁判字號】    97,上訴,128
【裁判日期】    970408
【裁判案由】    違反槍砲彈藥刀械管制條例
【裁判全文】
臺灣高等法院臺中分院刑事判決         97年度上訴字第128號
上  訴  人
即  被  告  丙○○
選任辯護人  張慶宗律師
選任辯護人  何孟育律師
上列上訴人因違反槍砲彈藥刀械管制條例案件，不服臺灣臺中地
方法院96年度訴字第2049號中華民國96年12月5日第一審判決（
起訴案號：臺灣臺中地方法院檢察署96年度偵字第11043號），
提起上訴，本院判決如下：
    主  文
上訴駁回。
    事  實
一、丙○○明知未經主管機關許可，不得持有可發射子彈具有殺
    傷力之槍枝，竟仍基於持有可發射子彈具有殺傷力之土造長
    槍之犯意，於民國九十三年間某日，持有可發射子彈具有殺
    傷力之土造長槍一枝（含底火一盒，槍枝管制編號：000
    0000000號），並將上揭槍枝，藏放於其位於臺中市
    ○區○○街一百四十一號三樓頂之倉庫內而未經許可，無故
    持有之。迄於九十六年五月一日上午八時二十五分許，為警
    在上址三樓頂之倉庫內查獲，並扣得上開土造長槍一枝（含
    底火一盒，槍枝管制編號：0000000000號），始
    知上情。
二、案經臺中市警察局移送臺灣臺中地方法院檢察署檢察官偵查
    起訴。
    理  由
壹、程序方面：
一、證人甲○○於偵訊中所為之陳述，有證據能力：
（一）按被告以外之人於偵查中向檢察官所為之陳述，除顯有不
      可信之情況者外，得為證據。刑事訴訟法第一百五十九條
      之一第二項定有明文。
（二）經查，本判決下列所引用之被告以外之人於審判外之陳述
      ，雖屬傳聞證據，然證人甲○○於偵查中所為證言，並無
      顯有不可信之情況（詳後述），亦經具結，依刑事訴訟法
      第一百五十九條之一第二項規定，得為證據。
二、內政部警政署刑事警察局九十六年五月二十五日刑鑑字第○
    九六○○七一一二六號槍彈鑑定書（下稱鑑定書，見臺灣臺
    中地方法院檢察署九十六年度偵字第一一○四三號卷，下稱
    偵卷，第十六頁）及該局九十六年八月八日刑鑑字第○九六
    ○一一二二九三號函（下稱補充說明函，原審卷第三十五頁
    ），均有證據能力：
（一）按刑事訴訟法第一百五十九條之四對於具有高度特別可信
      之文書如公務文書等，在兼具公示性、例行性或機械性、
      良心性及制裁性等原則下，雖屬傳聞證據，例外容許作為
      證據使用。因此，採取容許特信性文書作為證據，應注意
      該文書之製作，是否係於例行性的公務或業務過程中，基
      於觀察或發現而當場或即時記載之特徵（最高法院九十四
      年度臺上字第一三六一號判決意旨參照）。
（二）按法院或檢察官得囑託醫院、學校或其他相當之機關、團
      體為鑑定。而鑑定之經過及其結果，應命鑑定人以言詞或
      書面報告。刑事訴訟法第二百零八條第一項、第二百零六
      條第一項均分別定有明文。而上揭鑑定書乃檢察官依刑事
      訴訟法第二百零八條第一項規定，囑託內政部警政署刑事
      警察局鑑定（因對於司法警察機關調查中之案件，或有量
      大或急迫之情形，為因應實務之現實需求，認為當然有鑑
      定之必要者，基於檢察一體原則，得由該管檢察長對於轄
      區內之案件，以事前概括選任鑑定人或囑託鑑定機關之方
      式，俾便轄區內之司法警察官、司法警察對於調查中之此
      類案件，得即時送請事前已選任之鑑定人或囑託之鑑定機
      關實施鑑定。是本件雖係由查獲單位臺中市警察局送請內
      政部警政署刑事警察局鑑定，但是內政部警政署刑事警察
      局為臺灣高等法院檢察署檢察長事先概括選任之鑑定機關
      ，仍屬受檢察官囑託鑑定），從而，內政部警政署刑事警
      察局依刑事訴訟法第二百零八條第一項準用同法第二百零
      六條第一項規定所出具之書面鑑定報告，乃係基於上揭受
      概括選任之鑑定機關身分所為，則受託鑑定自屬其例行性
      之業務無訛。再者，該局針對送鑑槍彈是否具殺傷力之判
      斷，乃由該局鑑識科物理組人員，以性能檢驗法為鑑定，
      顯係由該局實施鑑定之人員依專業知識經驗就送鑑事項，
      於例行之公務中，機械性地基於己身之觀察或發現，而將
      當場或即時記載之特徵，及所為之判斷意見，記載於鑑定
      書上以為證明具有殺傷力等情，且查無顯不可信之情況，
      是揆諸上揭法條規定及判決意旨，應認上開鑑定文書之性
      質，乃公務員職務上製作之證明文書，依刑事訴訟法第一
      百五十九條之四第一款規定，自有證據能力。
（三）至後續之上揭補充說明函，乃係因被告丙○○之選任辯護
      人就鑑定書內所載「研判」具殺傷力，認「研判」二字尚
      有疑義，是否即代表「確定」有殺傷力所為之質疑，經本
      院依被告丙○○之選任辯護人聲請，再送內政部警政署刑
      事警察局再為確認所製作，性質上亦屬被告以外之人於審
      判外之書面陳述，惟既仍係基於上揭受託機關身分，對其
      原先所作之鑑定書內容所作之補充說明，其可信性自與上
      揭鑑定書無異，仍有證據能力，至為灼然。
三、臺中市警察局九十六年八月一日中市警刑字第○九六○○五
    五六三七號函覆之0000000000號行動電話通訊監
    察譯文及錄音語音檔（下稱錄音檔），有證據能力：
（一）按錄音、錄影、電磁紀錄或其他相類之證物可為證據者，
      審判長應以適當之設備，顯示聲音、影像、符號或資料，
      使當事人、代理人、辯護人或輔佐人辨認或告以要旨，刑
      事訴訟法第一百六十五條之一第二項亦定有明文；而警員
      依據通訊監察內容製作之通訊監察案件譯文表，僅係將通
      訊監察錄音帶內容以文字方式呈現，實際上仍係以通訊監
      察錄音帶內容為證據，若譯文表所載內容與通訊監察錄音
      帶內容不符，該等通訊監察譯文表不得作為證據；再除顯
      有不可信之情況外，公務員職務上製作之紀錄文書、證明
      文書，亦得為證據，刑事訴訟法第一百五十九條之四第一
      款定有明文；惟其係以公務員製作之「紀錄」、「證明」
      為要件，亦即須該公文書係得作為被告或犯罪嫌疑人所涉
      犯罪事實及嚴格證明之紀錄或證明者，始克當之；倘不具
      此條件，即無證據適格可言。同條第三款所定之「其他於
      可信之特別情況下所製作之文書，則係指與上揭公文書及
      同條第二款之業務文書具有同類特徵，且就該文書製作之
      原因、過程、內容、功能等加以判斷，在客觀上認為其有
      特別可信性，適於作為證明被告或犯罪嫌疑人所涉犯罪事
      實存否及其內容之文書而言，如不具此特性，亦無證據適
      格可言（最高法院九十五年度臺上字第五五一二號判決意
      旨參照）。
（二）又按若有事實足認被告或犯罪嫌疑人涉犯有最輕本刑為三
      年以上有期徒刑之罪嫌，並危害國家安全或社會秩序情節
      重大而有相當理由可信其通訊內容與本案有關，且不能或
      難以其他方法蒐集或調查證據者，在偵查中得由檢察官核
      發通訊監察書，通訊保障及監察法第五條第一項第一款、
      第二項定有明文。是如依上開程序之通訊監察所取得之證
      據（錄音檔），即屬依法定程序所取得，自有證據能力。
（三）經查卷附通訊監察譯文及錄音檔，係臺中市警察局警員張
      國新依據臺灣臺中地方法院檢察署於九十六年四月十日以
      九十六中檢惠良聲監（續）字第○○○四八八號所核發之
      通訊監察書，於核准通訊監察期間內，對於被告丙○○所
      使用之行動電話進行通訊監察之事實，有通訊監察書在卷
      可稽（見原審卷第一四三頁），其通訊監察之錄音檔係由
      警員依法定程序合法所得，且內容轉譯為文字復係公務員
      職務上作成之文書，又該項證據經檢察官、被告丙○○及
      其選任辯護人於本院審理中，均不爭執其證據能力，依上
      揭判決意旨說明，及刑事訴訟法第一百五十九條之四第一
      款、第一百五十九條之五第一項及通訊保障及監察法第五
      條第一項第一款、第二項等規定，該通訊監察譯文及錄音
      檔應具有證據能力。
（四）至於大法官會議解釋釋字第六三一號解釋文認：「憲法第
      十二條規定：『人民有秘密通訊之自由。』旨在確保人民
      就通訊之有無、對象、時間、方式及內容等事項，有不受
      國家及他人任意侵擾之權利。國家採取限制手段時，除應
      有法律依據外，限制之要件應具體、明確，不得逾越必要
      之範圍，所踐行之程序並應合理、正當，方符憲法保護人
      民秘密通訊自由之意旨。中華民國八十八年七月十四日制
      定公布之通訊保障及監察法第五條第二項規定：「前項通
      訊監察書，偵查中由檢察官依司法警察機關聲請或依職權
      核發」，未要求通訊監察書原則上應由客觀、獨立行使職
      權之法官核發，而使職司犯罪偵查之檢察官與司法警察機
      關，同時負責通訊監察書之聲請與核發，難謂為合理、正
      當之程序規範，而與憲法第十二條保障人民秘密通訊自由
      之意旨不符，應自本解釋公布之日起，至遲於九十六年七
      月十一日修正公布之通訊保障及監察法第五條施行之日失
      其效力」，其解釋理由並略以：實施通訊監察侵害人民權
      利之程度強烈、範圍廣泛，並考量國家執行通訊監察各種
      強制處分時，為達成其強制處分之目的，被處分人事前防
      禦以避免遭強制處分之權利常遭剝奪。為制衡偵查機關之
      強制處分措施，以防免不必要之侵害，並兼顧強制處分目
      的之達成，則經由獨立、客觀行使職權之審判機關之事前
      審查，乃為保護人民秘密通訊自由之必要方法。是檢察官
      或司法警察機關為犯罪偵查目的，而有監察人民秘密通訊
      之需要時，原則上應向該管法院聲請核發通訊監察書，方
      符憲法上正當程序要求。通訊保障及監察法第五條第二項
      未設此規定，使職司犯罪偵查之檢察官與司法警察機關，
      同時負責通訊監察書之聲請與核發，未設適當之機關間權
      力制衡機制，以防免憲法保障人民秘密通訊自由遭受不必
      要侵害，自難謂為合理、正當之程序規範，而與憲法第十
      二條保障人民秘密通訊自由之意旨不符，應自大法官會議
      解釋釋字第六三一號解釋文公布之日起，至遲於九十六年
      七月十一日修正公布之通訊保障及監察法第五條施行之日
      失其效力。上開解釋文暨理由，固已說明上開通訊保障及
      監察法第五條第二項之規定，與憲法第十二條保障人民秘
      密通訊自由之意旨不符，然併同時明示該規定應自該解釋
      公布之日起（即九十六年七月二十日）至遲於九十六年七
      月十一日修正公布之通訊保障及監察法第五條施行之日（
      即九十六年十二月十一日）失其效力，並未溯及既往，而
      本件通訊監察程序係於九十六年四月十日依據當時仍合法
      有效之通訊保障及監察法第五條第二項規定經臺灣臺中地
      方法院檢察署檢察官准予核發，依法並無不合，不在上開
      解釋文陳明之失效範圍內，所為通訊監察程序尚屬適法有
      據，本案相關通訊監察譯文及錄音檔自得為證據。
貳、實體方面：
一、訊據被告丙○○固不否認上揭扣案物乃於其住處搜索取得，
    惟矢口否認有何持有之犯行，辯稱：伊並不知道三樓倉庫有
    槍枝，且伊住處一樓租於他人賣麵，可能是吃麵客人隨意將
    槍枝放於三樓倉庫內，且伊並無打高爾夫球，故放置槍枝之
    高爾夫球袋，應係別人置放云云。惟查：
（一）上揭扣案物乃於被告丙○○之住處三樓倉庫內取得，除有
      被告丙○○上揭部分自白外，並有卷附執行搜索錄影帶及
      翻拍照片在卷可參，復有上開土造長槍一枝（含底火一盒
      ，槍枝管制編號：0000000000號）扣案可稽。
      而上開土造長槍一枝，經送請內政部警政署刑事警察局鑑
      定結果，認「送鑑土造長槍壹枝（槍枝管制編號0000
      000000），認係土造長槍，由具擊發機構之木質槍
      身及土造金屬槍管組合而成，可擊發口徑○點二七吋建築
      工業用彈（作為發射動力），可供發射子彈使用，研判具
      殺傷力」等情，有該局九十六年五月二十五日刑鑑字第○
      九六○○七一一二六號槍彈鑑定書一份附卷可憑，再經該
      局說明認「鑑定書所稱之『研判』具殺傷力，係指槍枝經
      由性能檢驗法檢測操作後，確認其擊發功能正常，可供擊
      發適用之子彈，而認有具殺傷力之意」，亦有內政部警政
      署刑事警察局九十六年八月八日刑鑑字第○九六○一一五
      二九三號函在卷可參。是上開土造長槍可擊發口徑零點二
      七吋建築工業用彈，且擊發功能正常，可供發射子彈，顯
      具有殺傷力甚明。
（二）被告丙○○雖以前揭等詞置辯，惟查：
  １、證人甲○○於查獲前約三、四年，即曾於被告丙○○之住
      處三樓頂，發現有本件查扣之土造長槍一把等情，業據證
      人甲○○於偵查中結證稱：「…很久之前我去過蟑螂（被
      告丙○○）家一次，約在三、四年前，在被告丙○○立德
      街住處三樓，被告丙○○放在旁邊，三樓有間廁所、和室
      及蟑螂睡覺之臥室，當時一樓租給賣麵的，被告丙○○沒
      有跟我說這把槍的事，我是之前上去看到被告丙○○放在
      和室門的旁邊…」等語（見偵卷第七頁）證人甲○○亦於
      本院詰問時証稱「（一審檢察官有無對你逼供、刑求？）
      沒有。」、「（被告在和室門旁邊放著扣案的槍枝，是否
      實在？）在檢察官那邊講的都是事實，我沒有編造，都是
      我看到的情形。和室旁邊是客廳。」、「（你在檢察官偵
      查中說槍是放在和室門的旁邊，很久之前我去過被告他家
      一次，約在三、四年前，在被告他立德街住處3樓，他放
      在旁邊，3樓有間廁所，有間和室及蟑螂（即被告）睡覺
      之臥室，當時一樓租給賣麵的，被告他沒有跟我說這把槍
      的事，我是之前上去看到被告他放在和室門的旁邊，是否
      實在？（提示96年度偵字第11043號卷第7頁，並告以要旨
      ）實在。」、「（你是否是在九十五年九月、十月你剛才
      講的認識被告有交情以前的時間看到被告有槍的情形？）
      是的，是在認識被告有交情之前看到的。那時候我知道有
      被告這個人，有在公司看過他，但是沒有交情。」等語，
      觀之證人甲○○上開偵審中証述之時間、地點前後相符，
      且與本件查扣槍枝之地點相同，故證人甲○○所言，顯非
      杜撰之詞，自堪信為真實。再佐以證人甲○○偵訊當天，
      係因涉犯施用毒品案件，遭檢察官訊問，與被告丙○○所
      涉之槍砲彈藥刀械管制條例案件迥異，供出被告丙○○持
      有槍枝乙節，並無法使證人甲○○關於施用毒品案件部分
      ，有何減輕或免除其刑之寬典，故亦可排除證人甲○○關
      於被告丙○○持有槍枝之證述，係希冀藉以邀求寬典所為
      ，故證人甲○○於偵查中之證述，其真實性應屬可信。
  ２、雖證人甲○○於原審審理時翻異其詞，而改稱：偵訊當天
      有施用毒品，故不知道自己在說什麼云云（見原審卷第九
      十三頁），惟查，原審於九十六年十一月二十一日當庭勘
      驗證人甲○○於九十六年五月一日偵訊錄影光碟，顯示證
      人甲○○應答態度自若，語氣平和，並無因施用毒品呈現
      昏睡意識不清的情形；又證人甲○○所證述之內容，與臺
      灣臺中地方法院檢察署九十六年毒偵二三七六號偵卷第八
      頁關於檢察官訊問槍枝事實所記載之內容相符等情，有卷
      附勘驗筆錄及翻拍照片可佐（原審卷第一三五、一五六至
      一六一），而參以證人甲○○於證述當時，係全程採取站
      立姿勢，面對檢察官訊問，從錄影光碟中，亦可清楚見證
      人甲○○明確地就見到槍枝之過程、時間及擺放位置，態
      度自若地陳述，並輔以比手劃腳、眼神上瞄等肢體動作，
      顯然證人甲○○之證述，確係基於其己身所見所聞之經驗
      所陳述，且供後具結時，亦經檢察官清楚告知具結之義務
      後，在站立姿勢下，緩慢簽名而完成訊問過程，其精神狀
      態不僅正常，證述內容亦清晰明確，則證人甲○○原審所
      供顯不合實情，又證人甲○○雖復於本院另証稱「你到底
      有無在被告住處三樓的和室見過任何的槍枝？）那時候有
      看到桌子上有兩支槍，警察在帶的那種槍。」、「（你是
      在哪時候看到桌上有兩支槍的？）時間我還要想一下，我
      跟被告認識，但是那時沒有任何的交情，我到三樓借廁所
      ，看到桌上有兩支槍。」、「（你是否能描述兩支槍的形
      狀？）就是警察帶的那種槍，我不會描述，大概十幾公分
      的短槍。」、「（你看到的那兩支短槍是真槍還是假槍？
      ）應該是真的。沒有包裝，就放在桌上。黑色的槍。」、
      「（你是向誰借用廁所的？）向樓下麵攤的老闆娘借用廁
      所，老闆娘就跟我說去樓上就有，我去二樓時有人在使用
      廁所，我敲門的時候裡面的人說去三樓洗手間上就好了。
      」、「（一樓麵攤有沒有廁所？）沒有。」、「（從一樓
      麵攤是否可以直接上到三樓？）要從旁邊的門上到三樓，
      不是從裡面的門。」、「（如何到二樓？）就從旁邊的樓
      梯上到二樓。」、「（你進三樓的時候，裡面有沒有人？
      ）三樓那時候沒有人。」、「（該處是人家的住所還是營
      業場所？）住家。」、「（是否可以隨便進入人家的住家
      上廁所？）我有問老闆娘。」、「（老闆娘是否有同意你
      到三樓去上廁所？）一樓麵攤老闆娘沒有同意，是我到二
      樓上的時候，二樓廁所裡面的人叫我直接到三樓去上廁所
      。」、「（你去到三樓時，旁邊的門是否沒有鎖？）門是
      打開的，沒有鎖住，可以直接到二樓、三樓。」等語，惟
      查被告丙○○住處一樓之麵店裡，並無通道可直通二、三
      樓，必須自一樓麵店旁裝有鐵門之樓梯上去，再經被告丙
      ○○住處之二、三樓始能登上三樓，且只有被告丙○○家
      人在的時候，才會讓朋友上去三樓頂，三樓為被告丙○○
      居住，通往三樓頂必須經過被告之房間及客廳等情，業據
      被告丙○○於警詢中供述明確，且經證人即警員張國新於
      原審審理時證述綦詳，復有被告丙○○提出之照片八幀在
      卷可參，詳如後述理由４及５，足見証人甲○○所供「其
      當時與被告丙○○不認識，且未經一樓麵攤老闆娘同意，
      即自行上被告之二樓借廁所的時候，二樓廁所裡面的人又
      叫其直接到三樓去上廁所」之情事，顯與被告及証人警員
      張國新所供被告二樓以上住處非可供人自由出入情形不合
      ，足見證人甲○○此部分証述顯悖於上情，不符事理，且
      核與其於原審所証「其向一樓麵攤老闆娘借廁所到三樓時
      候，並未見到槍枝。」（原審卷第94頁），前後所供亦不
      相符，證人甲○○此部分上開証述，顯為杜撰事後迴護被
      告之詞，證人甲○○此部分涉有偽証罪嫌，自已難採信。
      又縱證人甲○○所供「另有見過被告住處三樓內桌子上另
      有兩支短槍。」云云屬實，亦不影嚮本件被告丙○○經警
      查獲上開長槍之罪責，併為敘明。
  ３、又門號0000000000號之行動電話，為被告丙○
      ○所使用，業據被告丙○○自白不諱，而該行動電話於九
      十六年四月十九日二十三時五十一分許，有000000
      0000號行動電話（即對話內容之Ｂ，對照卷第三十九
      頁）撥打至被告丙○○所使用之上揭電話，並於電話中提
      及「你聯絡一下老豬Ａ，下個禮拜一要去打獵（電話另一
      端有聲音傳出可能有電話錄音，某男故意說有歹鐵啊又如
      何，我家就是在賣歹鐵啊Ａ啊）」等情（見原審院卷第六
      十六頁，錄音檔從○：四九始），而經原審質之被告丙○
      ○，被告丙○○則稱就「歹鐵」並不知道何意，但觀之譯
      文中所稱「電話另一端」即為被告丙○○該端，則衡之常
      情，該稱「有歹鐵啊又如何，我家就是在賣歹鐵」之人，
      若非被告丙○○本人，即係在被告丙○○講電話時，緊鄰
      被告丙○○身旁之人，而聲音既可透過電話傳送，則被告
      丙○○當不可能無法聽到旁人所講的話為何或不解其意，
      故被告丙○○辯以不知道「歹鐵」為何意等詞，即與常情
      不符。被告丙○○雖請求本院傳訊証人丁○○証明對話之
      意，惟証人屢經傳訊並未到庭，然被告丙○○所稱「歹鐵
      」顯知其意，已如上述，本院認核無再傳訊該証人必要，
      併為敘明。
  ４、另被告丙○○於警詢時曾自承：三樓偶而會有朋友上去烤
      肉，但只有伊家人在的時候，才會讓朋友上去三樓頂，三
      樓目前為伊居住，通往三樓頂必須經過伊之房間及客廳等
      語（見臺中市警察局中市警刑字第二七號卷，下稱警卷，
      第八頁），又觀之扣案槍枝係置放於高爾夫球袋內，其目
      標顯著，且查扣之處必須經被告丙○○三樓住處之客廳，
      再經樓梯上三樓頂之廟堂、倉庫，為私密之私人住宅空間
      ，倘無被告丙○○家人之同意，當無可能得攜帶此一目標
      顯著之物，恣意地進入被告丙○○之私人住處而置放，且
      該處既於被告丙○○之住處內，若係他人所置放，被告丙
      ○○及其家人，焉有長久使用、經過，卻完全置若罔聞之
      理？況若係他人置放，衡之常情，則置放者當會選擇一處
      非僅隱密，而且得容易再取回之場所，始合常情，否則若
      選擇置放於不認識之人家中，倘要取回時，豈不又要再次
      進入他人家中始能取回？如此不僅在置放時，必須經他人
      住宅，容易遭住宅主人詢問，在置放後亦容易遭住宅主人
      發現而報警，取回時又必須大費周章再進入他人住宅，徒
      增麻煩且提高遭查緝之風險，故被告丙○○及其選任辯護
      人辯以有可能係麵店客人置放云云，顯悖於常情，不值採
      信。
  ５、又本件被告丙○○於九十五年四月十九日為上述電話內容
      時，即已遭警員鎖定跟監，而查獲證人甲○○施用毒品及
      被告丙○○持有槍枝，乃同時同步搜索，而高爾夫球袋係
      放在被告丙○○住處三樓頂倉庫內堆放雜物之前面，一進
      去倉庫即可看到，且搜索倉庫之時，亦帶同被告丙○○一
      同前往，而被告丙○○住處一樓之麵店裡，並無通道可直
      通二、三樓，必須自一樓麵店旁裝有鐵門之樓梯上去，再
      經被告丙○○住處之二、三樓始能登上三樓等情，業據證
      人即警員張國新於原審審理時證述綦詳（見原審卷第一三
      五頁），復有被告丙○○提出之照片八幀在卷可參（見原
      審卷第一○六、一○七頁），且有搜索被告丙○○、證人
      甲○○之搜索筆錄附卷可憑（見96年偵搜字第1683號卷第
      102頁、第107頁）。從而，由證人甲○○施用毒品及被告
      丙○○持有槍枝等案，係同時同步搜索乙節，足證員警並
      非先經證人甲○○為指述後，才前往被告丙○○家中搜索
      ，即可排除本件搜索係遭證人甲○○誣陷之可能，且益徵
      證人甲○○上揭關於槍枝部分證述，其憑信性無庸置疑。
      再本件搜索既有被告丙○○全程陪同，除有上述證人張國
      新之證述外，復經被告丙○○於九十六年五月一日警詢時
      確認無訛（參警卷第二頁），亦可排除係遭警員搜索時栽
      贓之可能。
  ６、綜上所述，本院綜合審酌扣案之槍枝係於被告丙○○三樓
      住處頂樓倉庫所查獲，輔以證人甲○○於偵訊時證稱於查
      獲前三、四年即曾見該處有槍枝，另由查獲地點為私人住
      宅內，而槍枝所置放之寬大高爾夫球袋，目標顯著，且置
      於倉庫內堆放雜物之前，目視一望即可探知，佐之被告丙
      ○○亦自承只有在被告丙○○家人在時，才讓他人進入三
      樓頂倉庫內，認可排除扣案槍枝係由他人所置放；另稽之
      被告丙○○所使用之行動電話之通訊監察譯文及錄音檔中
      提及「歹鐵」等詞，末就查獲之過程被告丙○○全程陪同
      ，已可排除警員搜索時栽贓之可能，且被告丙○○與證人
      甲○○乃同時同步搜索，且二人犯罪類型不同，證人甲○
      ○供出被告丙○○家中有槍枝乙節，對證人甲○○所涉施
      用毒品案件並無可藉以邀求寬典之可能，又可排除係遭證
      人甲○○刻意誣指之可能等情，認本件查獲之槍枝，係於
      查獲前三年間，即由被告丙○○置放於查獲處，而未經許
      可持有之，堪以認定。被告丙○○犯行洵堪認定，應依法
      論科。本件事證明確，詳如上述，被告丙○○請求將扣案
      槍枝送驗有無其指紋，由於時日已久，被告縱曾有指紋亦
      可能已無留存，則自亦無從採為有利被告之認定，本院認
      核無送驗必要，併為敘明。
二、查槍砲彈藥刀械管制條例雖於九十四年一月二十六日修正公
    布，並於同年月二十八日生效；刑法則於九十四年二月二日
    修正公布，於九十五年七月一日施行。惟按持有槍砲為長時
    間之繼續，乃行為之繼續而非狀態之繼續，故如未受允准，
    持有槍彈而無正當理由之行為持續長時間，於終止持有前，
    均在其犯罪行為實施中。其間法律縱有變更，其行為既繼續
    實施至新法施行以後，即與犯罪後法律有變更之情形不同，
    不生新舊法比較適用之問題（最高法院七十五年度臺上字第
    三三七○號判決意旨參照）。則本案被告雖自九十三年間某
    日起即持有前開土造長槍，惟被告持有前開土造長槍之行為
    既持續至九十六年五月一日止，自應適用修正後刑法之規定
    ，並無比較新舊法之問題。是核被告丙○○所為，係犯槍砲
    彈藥刀械管制條例第八條第四項之未經許可，持有可發射子
    彈具有殺傷力之土造長槍罪。原審持同一見解，適用槍砲彈
    藥刀械管制條例第八條第四項，刑法第十一條前段、第四十
    二條第三項前段、第三十八條第一項第一款，並審酌被告丙
    ○○持有可發射子彈具有殺傷力之土造長槍，已危害社會秩
    序及安全，且犯後矢口否認犯行，犯後態度不佳等一切情狀
    ，量處有期徒刑三年二月，併科罰金新臺幣伍萬元，罰金如
    易服勞役，以新臺幣參仟元折算壹日。另以扣案之可發射子
    彈具有殺傷力之土造長槍一枝（含小型瓦斯鋼瓶一瓶，槍枝
    管制編號：0000000000號）係屬違禁物，應依刑
    法第三十八條第一項第一款規定宣告沒收；而扣案之小型鋼
    珠一包，並無殺傷力，有上揭槍彈鑑定書在卷可參，且非屬
    違禁物，爰不為沒收之宣告，認事用法，核無不合，量刑亦
    稱妥適。被告上訴意旨，否認犯罪，指摘原判決不當，為無
    理由，應予駁回。
據上論結，應依刑事訴訟法第三百六十八條，判決如主文。
本案經檢察官乙○○到庭執行職務。
中    華    民    國    97    年    4     月    8     日
            刑事第二庭  審判長法  官  李  璋  鵬
                              法  官  胡  忠  文
                              法  官  蕭  錦  鍾
上列正本證明與原本無異。
如不服本判決應於收受本判決後10日內向本院提出上訴書狀，其
未敘述上訴理由者，並得於提起上訴後10日內向本院補提理由書
狀（均須按他造當事人之人數附繕本）「切勿逕送上級法院」。
                              書記官  蕭  訓  慧
中    華    民    國    97    年    4     月    8     日
附錄本案論罪科刑法條全文：
槍砲彈藥刀械管制條例第8條
未經許可，製造、販賣或運輸鋼筆槍、瓦斯槍、麻醉槍、獵槍、
空氣槍或第4條第1項第1款所定其他可發射彈丸或子彈具有殺傷
力之各式槍砲者，處無期徒刑或5年以上有期徒刑，併科新臺幣1
千萬元以下罰金。
未經許可，轉讓、出租或出借前項所列槍枝者，處5年以上有期
徒刑，併科新臺幣1千萬元以下罰金。
意圖供自己或他人犯罪之用，而犯前2項之罪者，處無期徒刑或
7年以上有期徒刑，併科新臺幣1千萬元以下罰金。
未經許可，持有、寄藏或意圖販賣而陳列第1項所列槍枝者，處
3年以上10年以下有期徒刑，併科新臺幣7百萬元以下罰金。
第1項至第3項之未遂犯罰之。


司法院資訊處製作；財團法人民間司法改革基金會備份。
